【裁判字號】    92,上易,1626
【裁判日期】    920812
【裁判案由】    詐欺等
【裁判全文】
臺灣高等法院刑事判決                          九十二年度上易字第一六二六號
    上  訴  人  臺灣板橋地方法院檢察署檢察官
    上  訴  人
    即  被  告  乙○○
                丙○○
右上訴人等因被告等詐欺案件，不服臺灣板橋地方法院九十二年度易字第八六０號，
中華民國九十二年五月五日第一審判決（起訴案號：臺灣板橋地方法院檢察署九十一
年度偵字第一七八四二號）提起上訴，本院判決如左：
    主    文
原判決撤銷。
乙○○、丙○○共同明知為不實之事項，而使公務員登載於職務上所掌之公文書，足
以生損害於他人及公眾，各處有期徒刑肆月，如易科罰金，均以參佰元折算壹日。
丙○○緩刑貳年。
    事   實
一、丙○○、乙○○係父子關係，早於民國（下同）六十一年間，由丙○○出資購買
    坐落彰化縣員林鎮○○里○○路六十三巷九號房地而登記於乙○○名下所有，迄
    供其父丙○○居住，於八十五年間，二人因恐乙○○投資股票失利，使上開房地
    有遭債權人查封拍賣而無屋可居之虞，竟共同基於使公務員登載不實之犯意聯絡
    ，在彰化縣員林鎮○○里○○路六十三巷九號其住處，虛偽訂立租賃契約書，以
    便日後該房地遭拍賣時，因有上開不實之租賃契約存在，而難以拍定或拍定後免
    於點交，使丙○○仍能安居該處。嗣於九十年八月二十一日，上開房地果遭乙○○之債權人林昱吟聲請台灣彰化地方法院予以查封，丙○○即為上開不實租賃之
    陳報，並提出上開租賃契約書一份予該法院執行處人員，使台灣彰化地方法院執
    行處書記官將「建物於查封時為第三人丙○○承租使用中，每月租金新台幣三千
    元，期限自八十五年一月一日起至九十九年十二月三十一日止」之不實事項及拍
    定後不點交，登載於九十一年三月十九日彰院松執庚九十年執字第六四一八號執
    行通知附記欄上，致生損害於乙○○之債權人林昱吟、甲○○等人，及執行法院
    就拍賣事項記載之確實性。
二、案經甲○○訴請臺灣板橋地方法院檢察署檢察官偵查起訴。
    理    由
一、訊據上訴人即被告乙○○矢口否認右開使公務員登載不實之犯行，並辯稱：伊確
    有與伊父成立租賃關係之合意而簽訂本件租約，租金是從伊給伊父之生活費來扣
    抵，法律上並無限制父子間訂立租賃關係，原審不察予以論罪，即有未合云云。
二、經查被告等之犯罪事實，業據告訴人甲○○指訴綦詳，被告乙○○於偵查中亦自
    承於八十五年間訂租約時，每月薪水即有一、二十萬元之多等語、被告丙○○於
    原審復供稱：「我在民國六十幾年的時候就已買該系爭房子，當時就是以被告乙○○名義買，當時就已打算我如果去世就把系爭房子給被告乙○○，我也一直住
    在該系爭房子。因為本來我與乙○○住在該址，七十八、九年乙○○玩股票愈玩
    愈大，我擔心該系爭房子會被賠掉，所以在八十五年左右我就要求他與我簽立租
    約，來擔保萬一房子被賣掉，我起碼還可以繼續再住，不會擔心沒有地方住」等
    語，參之被告乙○○身為律師，而丙○○曾任法院書記官之職，為其等所是認，
    均為熟悉法律之人，綜合以觀，可知系爭房地本係被告丙○○出資購買，因贈與
    而登記在被告乙○○名下，依社會一般之經驗法則，被告乙○○應感恩惟恐不及
    ，何能再以該屋出租其父，而收取租金呢？尤其月收入至豐，何須再向其父索取
    租金之微利，是上開租賃契約顯係為避免日後遭拍賣計，而為虛偽不實之意思一
    致所製成，要無疑義，嗣由被告丙○○將此不實租賃契約提交台灣彰化地方法院
    ，使該院執行處法官閱後由書記官登載於執行人員職務上所掌拍賣通知文件上，
    復有九十一年三月十九日彰院松庚九十年執字第六四一八號台灣彰化地方法院執
    行處通知一件在卷可稽，此外，又有被告二人所訂之「不動產房屋租賃契約書」
    ，係爭房屋之查封筆錄，被告丙○○出具之租賃關係存在之陳報（聲請）狀等影
    本附本院卷可考，是本件告訴人之指訴，堪認非虛，事證明確，被告二人將上開
    不實之事項，使執行法院書記官登載於拍賣通知公告公文書上，即使法院拍賣多
    一層條件，參與拍賣之投標人，因不能點交拍定物，必降低投標價金，自足以生
    損害於債權人之利益及法院對拍賣事項記載之確實性，被告二人之犯行，洵堪認
    定，其等所為之辯解，均不足採。
三、核被告二人所為，係均犯刑法第二百十四條之使公務員登載不實罪。被告二人間
    就上開犯行，有犯意聯絡及行為分擔，為共同正犯。原審各予以論罪科刑，固非
    無見，惟被告等之所為，有致損害於被告乙○○之債權人，及執行法院拍賣通知
    公告之確實性，已如上述，然原判決就此構成犯罪要件之事實，未予詳載及論述
    ，非無理由欠備之疏誤，是被告等上訴仍執陳詞否認犯罪，檢察官應告訴人聲請
    上訴指摘原判決量刑過輕，雖均無足採，然原判決既有可議，即屬無可維持，應
    由本院予以撤銷，爰審酌被告二人知法違法、及其等犯罪動機、目的、所生危害
    、及行為後尚對債權人支償債款，有其提出之匯款單存卷可考等一切情狀，各量
    處如主文所示之刑，並諭知易科罰金之折算標準。末查被告丙○○前未曾受有期
    徒刑以上刑之宣告，有本院被告全國前案紀錄表在卷可查，僅因擔心其購住之房
    屋，因其子不成材有遭拍賣之虞而沒保障，一時失慮致罹刑典，且其年事已高，
    本院認其經此偵審教訓，當知所警惕，應無再犯之虞，所宣告刑以暫不執行為當
    ，而予宣告緩刑二年，兼顧情法之平。
四、被告丙○○經合法傳喚，無正當理由不到庭，爰不待其陳述，逕行判決。
據上論斷，應依刑事訴訟法第三百六十九條第一項前段、第三百六十四條、第三百七
十一條、第二百九十九條第一項前段，刑法第二十八條、第二百十四條、第四十一條
第一項前段、第七十四條第一款，罰金罰鍰提高標準條例第一條前段、第二條，判決
如主文。
本案經檢察官陳維練到庭執行職務。
中    華    民    國    九十二    年      八        月      十二        日
                              臺灣高等法院刑事第一庭
                                  審判長法  官  李  相  助
                                        法  官  魏  新  國
                                        法  官  黃  聰  明
右正本證明與原本無異。
不得上訴。
                                        書記官  耿  鳳  君
中    華    民    國    九十二    年      八        月      十二        日
附錄：本案論罪科刑法條全文
中華民國刑法第二百一十四條
 (使公務員登載不實罪)
明知為不實之事項，而使公務員登載於職務上所掌之公文書，足以生損害
於公眾或他人者，處三年以下有期徒刑、拘役或五百元以下罰金。


司法院資訊處製作；財團法人民間司法改革基金會備份。
